【裁判字號】    95,簡上,510
【裁判日期】    950804
【裁判案由】    偽造文書
【裁判全文】
臺灣高雄地方法院刑事判決            95年度簡上字第510 號
上  訴  人  丁○○
即  被  告
上列上訴人因偽造文書等案件，不服本院高雄簡易庭於95年3 月
27日，以94年度簡字第3609號號刑事第一審判決（聲請簡易判決
處刑案號：臺灣高雄地方法院檢察署94年度偵字第6259號暨移送
併辦案號：同上署94年度偵字第15505 號、臺灣臺東地方法院檢
察署94年度偵字第1808號、臺灣臺中地方法院檢察署94年度偵字
第14626 號）提起上訴，本院管轄之第二審合議庭審理、判決如
下：
    主  文
上訴駁回。
    事實及理由
一、本案經本院審理結果，認原審認定被告丁○○涉犯修正前刑
    法第56條、刑法第216 條、第210 條、第214 條、第212 條
    、第217 條第1 項、第339 條第1 項、第339 條之2 第1 項
    、第337 條、修正前刑法第55條後段、修正前刑法第47條、
    刑法第70條、修正前刑法第41條第1 項前段、刑法第219 條
    、刑法第38條第1 項第2 款、第3 款，修正前罰金罰鍰提高
    標準條例第1 條前段、第2 條之連續行使偽造私文書，足生
    損害於公眾及他人，累犯，判處有期徒刑6 月，並諭知易科
    罰金，以300 元折算1 日等，其認事、用法均無不合，量刑
    亦稱允當，應予維持，並引用原審判決書記載之事實、證據
    及理由（詳如附件）。
二、上訴人即被告提起上訴之上訴意旨略以：伊全部坦認有上開
    聲請簡易判決處刑之犯罪事實暨移送併辦案審理之犯罪事實
    ，惟伊請求量刑再從輕，否則，伊無錢給付易科罰金等語。
三、查被告行為後，原審判決時之如後附表所示本罪之銀元及新
    臺幣、本罪之刑法第214 條、第212 條、第339 條第1 項、
    第339 條之2 第1 項、第337 條等罰金刑、連續犯、牽連犯
    、本件易科罰金之折算標準之相關法律均業經變更，並俱於
    95年7 月1 日施行，玆經整體比較結果，本件裁判時之新法
    對被告並未較為有利，從而依刑法第2 條第1 項前段規定，
    自應適用各該行為時法，亦即修正前法至明。至於本件被告
    前有上揭論罪科刑前科之執行完畢，此有被告前案紀錄表乙
    紙附卷可稽，茲於五年以內再故意犯本件有期徒刑以上之罪
    ，不論依修正前之刑法第47條，或修正後之刑法第47條第1
    項之規定，均構成累犯，對被告而言並無有利或不利之情形
    ，自不生新舊法比較之問題，應逕依修正前之刑法第47條，
    論以累犯，並加重其刑。是本院審理結果，認原審認定被告
    丁○○涉犯上開犯罪之適用上開修正前法均為適法，應予維
    持，合先敘明。次查，法官於有罪判決中，究應如何量處罪
    刑，為實體法賦予審理法官裁量之刑罰權事項，法官行使此
    項裁量權，自得依據個案情節，參諸刑法第57條所定各款犯
    罪情狀之規定，於該法定刑度範圍內，基於合義務性之裁量
    ，量處被告罪刑。本院以為，量刑之裁量權，乃憲法所保障
    法官獨立審判之核心，法院行使此項裁量權，亦非得以任意
    或自由為之，仍應受一般法律原理原則之拘束，即仍須符合
    法律授權之目的、法律秩序之理念、國民法律感情及一般合
    法有效之慣例等規範，尤其應遵守比例原則及平等原則之意
    旨，否則即可能構成裁量濫用之違法（另參見最高法院86年
    度臺上字第7655號判決意旨）。亦即如非有裁量逾越或裁量
    濫用之明顯違法情事，自不得擅加指摘其違法或不當，即使
    上級審對下級審裁量權之審查，亦應同此標準，此不僅在保
    障法官不受任何制度外之不當干涉，更保障法官不受制度內
    的異質干涉，此方符憲法第80條所宣示獨立審判之真義。又
    查，原審判決除上開聲請簡易判決處刑之犯罪事實暨移送併
    辦案審理之犯罪事實間，具有連續犯之裁判上一罪關係之審
    酌外，且一併審酌【被告將拾獲之乙○○、丙○○國民身分
    證侵占入己後，竟持遭變造之「丙○○」國民身分證，先後
    多次以丙○○之名義冒名應訊、申請補發駕照、開立帳戶、
    申辦現金卡、信用卡並預借現金，造成被害人生活及心理上
    甚大之困擾，行為實有不當，惟念其犯罪後坦承犯行，態度
    良好，及犯罪手段、所生危害等一切情狀，量處如主文所示
    之刑，並諭知易科罰金之折算標準，以資懲儆】等情節，爰
    予以量刑，並無恣意違法之處，且量刑尚稱妥適，自不得僅
    因上訴人指摘量刑過輕，即認原審刑罰裁量權之行使有何違
    法或不當之處。況被告於本院95年8 月1 日審判時對上開聲
    請簡易判決處刑之犯罪事實暨移送併辦案審理之犯罪事實均
    供坦不諱，並有上開審判筆錄在卷可稽。綜上，本件原審判
    決之認事用法核無違誤，所處之刑亦屬適當，是被告上訴意
    旨之上開指摘原判決量刑不當而請求撤銷原判決，為無理由
    ，應予駁回。
據上論斷，應依刑事訴訟法第455 條之1 第1 項及第3 項、第37
3 條、第368 條，判決如主文。
本案經檢察官甲○○到庭執行職務。
中    華    民    國    95    年    8   月    4       日
                  刑事第三庭  審判長法  官  張意聰
                                    法  官  郭瓊徽
                                    法  官  施添寶
中    華    民    國    95    年    8     月    4     日
以上正本證明與原本無異。
不得上訴。
                                    書記官  陳威志
【附件：臺灣高雄地方法院94年度簡字第3609號刑事簡易判決處
        刑書。】
附錄本判決論罪科刑法條全文：
刑法第210條
偽造、變造私文書，足以生損害於公眾或他人者，處5 年以下有
期徒刑。
刑法第212條
偽造、變造護照、旅券、免許證、特許證及關於品行、能力服務
或其他相類之證書、介紹書，足以生損害於公眾或他人者，處1
年以下有期徒刑、拘役或300 元以下罰金。
刑法第214條
明知為不實之事項，而使公務員登載於職務上所掌之公文書，足
以生損害於公眾或他人者，處3 年以下有期徒刑、拘役或500 元
以下罰金。
刑法第216條
行使第210 條至第215 條之文書者，依偽造、變造文書或登載不
實事項或使登載不實事項之規定處斷。
刑法第217條
偽造印章、印文或署押，足以生損害於公眾或他人者，處3 年以
下有期徒刑。
盜用印章、印文或署押，足以生損害於公眾或他人者，亦同。
刑法第337條
意圖為自己或第三人不法之所有，而侵占遺失物、漂流物或其他
離本人所持有之物者，處500 元以下罰金。
刑法第339條
意圖為自己或第三人不法之所有，以詐術使人將本人或第三人之
物交付者，處5 年以下有期徒刑、拘役或科或併科1 千元以下罰
金。
以前項方法得財產上不法之利益或使第三人得之者，亦同。
前二項之未遂犯罰之。
刑法第339條之2
意圖為自己或第三人不法之所有，以不正方法由自動付款設備取
得他人之物者，處3 年以下有期徒刑、拘役或1 萬元以下罰金。
以前項方法得財產上不法之利益或使第三人得之者，亦同。
附表：本罪之銀元及新臺幣、本罪之刑法第214 條、第212 條、
      第339 條第1 項、第339 條之2 第1 項、第337 條等罰金
      刑、連續犯、牽連犯、本件易科罰金之折算標準之相關法
      律均業經變更，均依刑法第2 條第1 項前段，比較新舊法
      如下：
┌───────────────────────────────────────────────┐
│附表：                                                                                        │
├──────┬─────────────┬─────────────┬───────┬────┤
│相關變更條文│行為時法（下稱舊法）之內容│裁判時法（下稱新法）之內容│比  較  理  由│備    註│
├──────┼─────────────┼─────────────┼───────┼────┤
│【罰金刑貨幣│依法律應處罰金、罰鍰者，就│中華民國94年1 月7 日法修正│刑法之貨幣單位│經按現行│
│單位之變更】│其原定數額得提高為2 倍至10│施行後，刑法分則編所定罰金│由「元（指銀元│法規所定│
│罰金罰鍰提高│倍（刑法乃係定明10倍）。第│之貨幣單位為新臺幣。94年1 │）」變更為「新│貨幣單位│
│標準條例第1 │1 條所定得提高倍數之規定，│月7 日刑法修正時，刑法分則│臺幣」，且刑法│折算新臺│
│條前段、第5 │於本條例修正後制定之法律，│編未修正之條文定有罰金者，│分則之罰金數額│幣條例第│
│條→刑法施行│不適用之；本條例修正前公布│自94年1 月7 日刑法修正施行│，亦視該分則先│2 條之規│
│法第1 之1條 │之法律，於本條例修正後修正│後，就其所定數額提高為30倍│前曾修正與否，│定折算後│
│第1 項、第2 │其罰金罰鍰數額或法律經全部│。但72年6 月26日至94年1 月│而分別提高3 或│等值，是│
│項          │修正而其罰金罰鍰數額未予變│7 日新增或修正之條文，就其│30倍。        │以新法並│
│            │更者，亦同。              │所定數額提高為3 倍。      │              │未較有利│
│            │                          │                          │              │。      │
├──────┼─────────────┼─────────────┼───────┼────┤
│刑法第33條第│罰金：（銀元）1 元以上。  │罰金：新臺幣1000元以上…。│罰金刑之下限，│舊法有利│
│5 款：罰金刑│                          │                          │由銀元10元（亦│        │
│下限變更    │                          │                          │經提高）即新臺│        │
│            │                          │                          │幣30元，提高為│        │
│            │                          │                          │新臺幣1000元  │        │
├──────┼─────────────┼─────────────┼───────┼────┤
│【易科罰金折│犯最重本刑為5 年以下有期徒│犯最重本刑為5 年以下有期徒│易科罰金折算標│舊法有利│
│算標準變更】│刑以下之刑之罪，而受6 個月│刑以下之刑之罪，而受6 個月│準由銀元300 元│        │
│修正前刑法第│以下有期徒刑或拘役之宣告…│以下有期徒刑或拘役之宣告者│即新臺幣900 元│        │
│41條第1 項前│得以（銀元，下同）1 元以上│，得以新臺幣1000元、2000元│，提高為以新臺│        │
│段、修正前罰│3 元以下折算1 日，易科罰金│或3000元折算1 日，易科罰金│幣1000元、2000│        │
│金罰鍰提高標│。依刑法第41條易科罰金…就│。                        │元或3000元折算│        │
│準條例第2 條│其原定數額提高為100 倍折算│                          │1日           │        │
│→現行刑法第│1 日；法律所定罰金數額未依│                          │              │        │
│41 條 第1 項│本條例提高倍數，或其處罰法│                          │              │        │
│前段        │條無罰金刑之規定者，亦同。│                          │              │        │
╠═══╤══╪═════════════╧═════════════╧═══════╪════╡
║整體比│舊法│1 年以下有期徒刑、拘役或銀元3 萬元即新臺幣9 萬元以下、銀元10元即新臺幣│舊法最低│
║      │    │30元以上罰金                                                          │度刑較低│
║      ├──┼───────────────────────────────────┤，較為有│
║較結果│新法│1 年以下有期徒刑、拘役或新臺幣9 萬元以下、新臺幣1000元以上罰金        │利      │
╚═══╧══╧═══════════════════════════════════╧════╛
┌──┬───────┬───────┬───────┬────┬────┬──────┐
│條號│  舊法規定    │   新法規定   │   比較理由   │比較依據│比較結果│備考        │
│    │              │              │              │        │何者對行│            │
│    │              │              │              │        │為人有利│            │
├──┼───────┼───────┼───────┼────┼────┼──────┤
│56  │連續數行為而犯│刪除          │一般認為連續犯│修正刑法│舊法    │1.不包括法院│
│    │同一罪名者，以│連續犯之規定廢│在本質上係數行│第2條第1│        │  審理結果認│
│    │一罪論。但得加│除            │為而屬數罪，僅│項前段  │        │  連續犯係接│
│    │重其刑至二分之│              │係基於訴訟經濟│        │        │  續犯或包括│
│    │一            │              │或責任吸收原則│        │        │  上一罪等情│
│    │              │              │之考量，而論以│        │        │  形。      │
│    │              │              │一罪，新法將連│        │        │2.連續之數行│
│    │              │              │後，除非符合「│        │        │  為須均在舊│
│    │              │              │接續犯」或「包│        │        │  法時期始可│
│    │              │              │括的一罪」之情│        │        │  ，如部分行│
│    │              │              │形，可認為構成│        │        │  為發生在新│
│    │              │              │單一之犯罪外，│        │        │  法施行後，│
│    │              │              │均應認係數罪併│        │        │  則該部分應│
│    │              │              │罰。          │        │        │  逕適用新法│
│    │              │              │              │        │        │  。        │
└──┴───────┴───────┴───────┴────┴────┴──────┘
┌──┬───────┬───────┬───────┬────┬────┬──┐
│條號│  舊法規定    │   新法規定   │   比較理由   │比較依據│比較結果│備考│
│    │              │              │              │        │何者對行│    │
│    │              │              │              │        │為人有利│    │
├──┼───────┼───────┼───────┼────┼────┼──┤
│55條│犯一罪而其方法│刪除          │鑑於牽連犯之實│修正刑法│舊法    │如論│
│後段│或結果之行為犯│              │質根據難有合理│第2條第1│        │以想│
│    │他罪名者，    │              │說明，且其存在│項前段  │        │像競│
│    │從一重處斷    │              │亦有擴大既判力│        │        │合犯│
│    │              │              │範圍，而有鼓勵│        │        │時，│
│    │              │              │犯罪之嫌，而予│        │        │新舊│
│    │              │              │刪除，其後在適│        │        │法無│
│    │              │              │用上得視其具體│        │        │輕重│
│    │              │              │情形，分別論以│        │        │之別│
│    │              │              │想像競合犯或數│        │        │。  │
│    │              │              │罪併罰予以處斷│        │        │    │
│    │              │              │。如依新法應數│        │        │    │
│    │              │              │罪併罰，而舊法│        │        │    │
│    │              │              │可依裁判上一罪│        │        │    │
│    │              │              │論處，被告行為│        │        │    │
│    │              │              │後之新法非有利│        │        │    │
│    │              │              │於被告，仍應適│        │        │    │
│    │              │              │舊法。        │        │        │    │
└──┴───────┴───────┴───────┴────┴────┴──┘


司法院資訊處製作；財團法人民間司法改革基金會備份。
